【裁判字號】    96,訴,3761
【裁判日期】    970827
【裁判案由】    綜合所得稅
【裁判全文】
臺北高等行政法院判決
                                     96年度訴字第03761號
                              .
原      告  甲○○
訴訟代理人  洪惇睦（會計師）
被      告  財政部臺灣省北區國稅局
代  表  人  陳文宗（局長）住同上
訴訟代理人  乙○○
上列當事人間因綜合所得稅事件，原告不服財政部中華民國96年
9 月7 日台財訴字第09600290680 號訴願決定（案號：第000000
00號），提起行政訴訟。本院判決如下：
    主  文
原告之訴駁回。
訴訟費用由原告負擔。
    事  實
一、事實概要：
    原告民國（下同）91年度綜合所得稅結算申報，原列報土地
    租賃所得新臺幣（下同）2,052,000 元，經被告以土地之租
    金收入3,600,000 元，減除系爭土地當年度繳納之地價稅12
    5,935 元，核定為3,474,065 元，歸課綜合所得總額13,521
    ,297元，補徵應納稅額576,441 元。原告不服，申請復查，
    經被告以96年5 月7 日北區國稅法二字第0960017884號復查
    決定書（下稱原處分）駁回，提起訴願遭駁回後，遂提起本
    件行政訴訟。
二、兩造聲明：
  (一)原告聲明：
    1.訴願決定及原處分均撤銷。
    2.訴訟費用由被告負擔。
  (二)被告聲明：
    1.駁回原告之訴。
    2.訴訟費用由原告負擔。
三、兩造之爭點：
  (一)原告主張：
    1.按土地與房屋一同出租時均得減除必要損耗及費用，尚不
      限土地與房屋應為同一人所有，經財政部90年1 月19日台
      財稅第0900450722號函釋，承租人萬大加油站有限公司承
      租土地之建物所有權屬原告所有，依上開財政部函釋，仍
      應依規定減除必要損耗及費用43% 再計算租賃所得，方為
      適法，被告未予減除，於法不合。
    2.原告出租土地予萬大加油站有限公司經營石油品買賣業務
      ，必須設置加油（亭）及加油設備始能從事石油品買賣業
      務，依經驗法則，加油站（亭）為建物之一種，得辦理建
      物所有權登記，為內政部訂頒建物所有權第一次登記法令
      補充規定第10點第3 項所明定，承租人萬大加油站有限公
      司90年既已於原告出租之土地上實際經營加油站業務，已
      設置加油（亭）無庸置疑，加油站（亭）既屬建物的範圍
      ，萬大加油站有限公司91年支付原告租金收入3,600,000
      元（已依法辦理扣繳），依實質課稅原則，縱使建物於91
      年12月30日全部完工並於92年3 月3 日始登記為原告所有
      。依財政部90年1 月19日台財稅第0900450722號函釋，均
      得減除必要損耗及費用43% 後，核計租賃所得。
  (二)被告主張：
    1.按行為時所得稅法第14條第1 項第5 類第1 款規定：「財
      產租賃所得及權利金所得之計算，以全年租賃收入或權利
      金收入，減除必要損耗及費用後之餘額為所得額。」同法
      施行細則第15條第1 項規定：「本法第14條第1 項第5 類
      第1 款所稱必要損耗及費用，係指固定資產之折舊、遞耗
      資產之耗竭、無形資產之攤折、修理費、保險費及為使租
      出之財產能供出租取得收益所支付之合理必要費用。…必
      要損耗及費用之減除，納義稅務人能提具確實證據者，從
      其申報數；其未能提具確實證據或證據不實者，稽徵機關
      得依財政部核定之減除標準調整之。」91年度財產租賃必
      要損耗及費用標準：「固定資產：必要損耗及費用減除43
      % ；但僅出租土地之收入，只得減除該土地當年度繳納之
      地價稅。」
    2.原告91年度將所有臺北市○○區○○段二小段570-4 及57
      0-5 地號土地（原告持有20分之6 ）出租予萬大加油站有
      限公司，依該公司填發之扣繳憑單所載租金給付總額3,60
      0,000 元，列報租賃所得2,052,000 元，原查以其租金收
      入總額減除91年度地價稅125,935 元，核定3,474,065 元
      。本案依土地登記謄本所載，系爭萬大段二小段570-4 地
      號土地係於79年4 月20日分割自570 地號而來，另570-5
      地號土地因分割570-4 地號而增加之地號，原告於90年7
      月20日以買賣方式取得系爭土地，並於90年8 月1 日出租
      予萬大加油站有限公司，有臺北市土地登記第二類謄本、
      不動產買賣契約書及租賃契約書等影本可稽，次依91年度
      結算申報書影本查得，原告自行列報之出租標的為萬大段
      二小段570-4 及570-5 地號土地（原告持有20分之6 ），
      故570-5 之地號為承租範圍應無疑義。又依上述土地登記
      簿謄本所載，系爭土地面積：570-4 地號為586 平方公尺
      ，570-5 地號為107 平方公尺，2 筆土地面積合計693 平
      方公尺，依原告持有20分之6 比例核算原告所有萬大段二
      小段570-4 及570-5 地號土地課徵之土地面積為207.9 平
      方公尺。
    3.依原告檢附臺北市○○區○○段二小段570-4 及570-5 地
      號土地登記簿謄本，原告於90年7 月20日以買賣方式取得
      系爭土地，嗣於93年6 月17日向華南商業銀行股份有限公
      司（下稱華南銀行）設定抵押權，權利價值為最高限額16
      8,000,000 元，存續期間自93年6 月15日起至133 年6 月
      14日止，是原告於91年度並無就系爭土地向華南銀行申請
      借款，且依原告檢附之相關資料尚無法證明原告於91年度
      曾向華南銀行申請借款，另依原告檢附之建物所有權狀查
      得，該建物於91年12月30日完工並於92年3 月3 日登記原
      告為所有權人，故原告91年度僅出租土地予承租人，又原
      告購買系爭土地所需之款項係源自其出租其他房屋予世華
      聯合商業銀行股份有限公司（下稱世華銀行）所收取之押
      金，非屬「為使租出之財產能供出租取得收益所支付之合
      理必要費用」，依首揭法令規定，僅出租土地之收入，只
      得減除該土地當年度繳納之地價稅。
    4.原告所有系爭570-4 地號土地上之臺北市○○路388 號建
      物（建號1566）係包括加油亭在內，亦即加油亭無須另行
      登記建物所有權狀，此有鈞院96年度簡字第855 號案件向
      臺北市建築管理處及臺北市建成地政事務所函查回覆之資
      料附卷可證，是原告主張其出租予萬大加油站有限公司之
      土地上已設置加油亭而屬系爭建物的範圍，應屬可採。惟
      查系爭建物之建築完成日期為91年12月30日，第一次登記
      日期為92年3 月3 日，有臺北市建成地政事務所函覆鈞院
      之附件臺北市建物登記公務用謄本附本可稽。是原告取得
      系爭建物所有權之時間確係在92年間；另依土地之租賃契
      約書第1 條及第9 條所載，系爭合約90年8 月1 日訂立之
      初，尚無系爭建物存在（91年12月30日始完工），自無原
      告主張適用財政部90年1 月19日台財稅字第0900450722號
      函釋後段所稱之「凡土地與房屋一起出租者，即得減除43
      % 之必要耗損及費用，尚不限於土地與房屋為同一人所有
      。」之餘地，蓋參照該函釋前段係限於「土地及其地上建
      築物分屬不同所有權人而『共同出租』…」情形而立論，
      與本件係單純出租土地，並無房屋存在之共同出租情形有
      別，自難加以適用。原告主張應加以適用，容有誤解。是
      本件原告訴稱被告僅減除91年度地價稅125,935 元，未予
      減除43% 必要損耗及費用（與90年度相同主張）云云，業
      經鈞院於上開判決書內詳加論駁在案，故依首揭法令規定
      ，原告僅出租土地之收入，只得減除該土地91年度繳納之
      地價稅，原告主張核不足採，原處分並無不合。
    理  由
一、按行為時所得稅法第14條第1 項第5 類第1 款規定（即92年
    1 月15日公布者）：「個人之綜合所得總額，以其全年左列
    各類所得合併計算之︰…第5 類︰租賃所得及權利金所得︰
    凡以財產出租之租金所得，財產出典典價經運用之所得或專
    利權、商標權、著作權、秘密方法及各種特許權利，供他人
    使用而取得之權利金所得︰1.財產租賃所得及權利金所得之
    計算，以全年租賃收入或權利金收入，減除必要損耗及費用
    後之餘額為所得額。…」行為時所得稅法施行細則第15條第
    1 項規定：「本法第14條第1 項第5 類第1 款所稱必要損耗
    及費用，係指固定資產之折舊、遞耗資產之耗竭、無形資產
    之攤折、修理費、保險費及為使租出之財產能供出租取得收
    益所支付之合理必要費用。折舊、耗竭及攤折之減除，準用
    本法第3 章第4 節有關條文之規定。必要損耗及費用之減除
    ，納稅義務人能提具確實證據者，從其申報數；其未能提具
    確實證據或證據不實者，稽徵機關得依財政部核定之減除標
    準調整之。」財政部91年2 月6 日台財稅字第0910451040號
    函釋：「核定『90年度財產租賃必要損耗及費用標準』：一
    、固定資產：必要損耗及費用減除43% ；但僅出租土地之收
    入，只得減除該土地當年度繳納之地價稅。…」
二、本件兩造不爭以下之事實，並有如下之證據在卷可稽，堪認
    為真實：
  (一)原告91年度綜合所得稅結算申報，原列報土地租賃所得2,05
    2,000 元，被告原查以其租金收入總額減除91年度地價稅12
    5,935 元，核定3,474,065 元，有綜合所得稅結算申報書（
    第173 頁）、核定通知書（第189 頁）附原處分卷。
  (二)原告於90年8 月1 日將所有臺北市○○區○○段二小段570-
    4 及570-5 地號土地（原告持有20分之6 ）出租予萬大加油
    站有限公司，自簽約日起生效，租期為自加油站開始營業日
    起算25年，租金每月1,000,000 元，有租賃契約書本院卷第
    57 頁 。依萬大加油站有限公司填發之91年度扣繳憑單所載
    租金給付總額3,600,000 元，有扣繳憑單附原處分卷第153
    頁。
三、原告主張：承租人萬大加油站有限公司90年既已於原告出租
    之土地上實際經營加油站業務，已設置加油亭無庸置疑，加
    油亭既屬建物的範圍，原告依財政部91年2 月6 日台財稅字
    第0910451040號函釋，以租金收入減除43% 必要損耗及費用
    ，列報系爭租賃所得為2,052,000 元，被告僅減除系爭土地
    之地價稅，有所違誤云云。本件之爭執，在於：原告租金收
    入得否減除43% 必要損耗及費用，核計租賃所得？經查：
  (一)原告所有系爭570-4 地號土地上之臺北市○○路388 號建物
    （建號1566）係包括加油亭在內，亦即加油亭無須另行登記
    建物所有權狀，此有臺北市建築管理處及臺北市建成地政事
    務所函（附本院96年度簡字第855 號卷第40頁、第46頁）可
    證，是原告主張其出租予萬大加油站有限公司之土地上已設
    置加油亭而屬系爭建物的範圍，應屬可採。惟查，上開建物
    之建築完成日期為91年12月30日，第一次登記日期為92年3
    月3 日，有臺北市建成地政事務所函之附件臺北市建物登記
    公務用謄本（附本院96年度簡字第855 號卷第48頁）可稽。
    是以，原告取得系爭570-4 地號土地上之臺北市○○路388
    號建物（建號1566）（包括加油亭）所有權之時間確係在92
    年間，而非91年間。再者，依租賃契約書第1 條：「甲方（
    原告）同意出租土地坐落臺北市○○區○○段二小段570-4
    及570-5 地號土地計貳筆，約計693 平方公尺予乙方。…所
    有權狀核發後，由土地租賃改為房屋租賃。」及第9 條：「
    因加油站為專業建築物固經雙方同意，由地主委託萬大加油
    站找營造商來建造，（但須地主同意）並代支所有建物建造
    成本，至取得所有權狀後由地主返還所有代支款項。」所載
    ，系爭租賃契約書90年8 月1 日訂立之初，尚無系爭建物存
    在（91年12月30日始完工），且須於原告92年3 月3 日取得
    系爭建物之所有權狀之核發後，始有系爭建物之出租。是以
    ，本件原告91年度既僅出租土地，自無其主張適用財政部90
    年1 月19日台財稅第0900450722號函釋後段所稱之「凡土地
    與房屋一起出租者，即得減除43% 之必要耗損及費用，尚不
    限於土地與房屋為同一人所有。」之餘地。原告主張：90年
    間即有加油亭之設置，其91年度應適用上開財政部函釋以租
    金收入減除43% 必要損耗及費用云云，自非可採。
  (二)又依原告檢附系爭570-4 及570-5 地號土地登記簿謄本（原
    處分卷第158-160 頁），原告於90年7 月20日以買賣方式取
    得系爭土地，嗣於93年6 月17日向華南商業銀行股份有限公
    司（下稱華南銀行）設定抵押權，權利價值為最高限額168,
    000,000 元，存續期間自93年6 月15日起至133 年6 月14日
    止，是原告於91年度並無就系爭570-4 及570-5 地號土地設
    定抵押權向華南銀行借款，非屬為使租出之財產能供出租取
    得收益所支付之合理必要費用。故原告91年度系爭土地之租
    金收入，僅得減除系爭土地當年度繳納之地價稅。
  (三)又依系爭570-4 及570-5 地號土地登記簿謄本所載，570-4
    地號為586 平方公尺，570-5 地號為107 平方公尺，2 筆土
    地面積合計693 平方公尺，被告向臺北市稅捐稽徵處查明依
    原告持有20分之6 比例核算原告所有臺北市○○區○○段二
    小段570-4 及570-5 地號土地課徵地價稅之土地面積為207.
    9 平方公尺（原處分卷第154 頁），91年度地價稅應納稅額
    為125,935 元（計算式見本院卷第83頁）。被告以原告91年
    度系爭土地之租金收入3,600,000 元，減除系爭土地當年度
    繳納之地價稅125,935 元，核定租賃所得為3,474,065 元，
    洵屬有據。
四、綜上所述，原處分以被告核定系爭租賃所得為3,474,065 元
    ，歸課綜合所得總額13,521,297元，補徵應納稅額576,441
    元，認事用法，並無不合，訴願決定遞予維持，均無違誤，
    原告仍執前詞，訴請撤銷，為無理由，應予駁回。
據上論結，本件原告之訴為無理由，爰依行政訴訟法第98條第1
項前段，判決如主文。
中    華    民    國    97    年     8     月    27   日
                    臺北高等行政法院第四庭
                              審判長法  官  胡  方  新
                                    法  官  陳  秀  
                                    法  官  李  玉  卿
上為正本係照原本作成。
如不服本判決，應於送達後20日內，向本院提出上訴狀並表明上
訴理由，如於本判決宣示後送達前提起上訴者，應於判決送達後
20日內補提上訴理由書（須按他造人數附繕本）。
中    華    民    國    97    年     8     月    27   日
                                    書記官  黃  玉  鈴


司法院資訊處製作；財團法人民間司法改革基金會備份。
